臺灣高雄地方法院民事判決　九十年度訴字第一四二八號
　　原　　　告　　乙○○
　　法定代理人　　甲○○
　　被　　　告　　丙○○
右當事人間損害賠償事件，本院判決如左：
    主      文
被告應給付原告新台幣壹拾萬肆仟柒佰伍拾肆元，及自民國八十九年六月十日起至
清償日止，按週年利率百分之五計算之利息。
原告其餘之訴駁回。
訴訟費用由被告負擔十分之三，餘由原告負擔。
本判決勝訴部分，於原告以新台幣肆萬伍仟元為被告供擔保後，得假執行。
原告其餘假執行之聲請駁回。
    事      實
甲、原告方面：
  一、聲明：(一)被告應給付原告新台幣（下同）四十七萬二千零三元，及自起訴狀繕
      本送達翌日起至清償日止，按週年利率百分之五計算之利息。(二)願供擔保請准
      宣告假執行。
  二、陳述：
    (一)被告於民國八十八年七月二十一日凌晨零時四十分許，駕駛車牌號碼ＶＱ─二
      五九一號自用小客車，由高雄縣鳳山市○○○路往高雄市○○路方向行駛，因
      險些與同方向行駛之車牌號碼ＶＫ－九五０七號自用小客車發生擦撞，而與坐
      在該車內之原告發生口角，後原告見被告駕車離去，原告乙○○遂坐上路過該
      地由訴外人陳謙銘所騎乘之車牌號碼ＴΖＢ－一四九號輕型機車，令訴外人陳
      謙銘自後追趕被告，被告於行駛至五甲三路與中山路之交岔路口時，因遇紅燈
      ，乃急轉左邊車道往鳳山市○○○路方向行駛，詎被告於左轉彎後，本應注意
      駕駛人駕駛汽車，應遵守道路交通標線之指示，且應注意車前狀況，隨時採取
      必要之安全措施，以避免危險之發生，而依當時情形，又無不能注意之情事，
      竟疏未注意車前狀況，並跨越雙黃實線行駛，適訴外人陳謙銘亦疏未注意機器
      腳踏車在已劃分快慢車道之道路，應在慢車道行駛，卻行駛在快車道上，以致
      被告汽車之左前保險桿撞及由訴外人陳謙銘與原告所共乘之機車左前方，致訴
      外人陳謙銘因此而受有左側股骨骨折、左側脛骨、腓骨開放性骨折，原告則受
      有左側脛骨骨折等傷害。
    (二)原告因上開傷害，共計支出醫藥費一萬六千六百五十一元；復健費用以每日四
      百元計算，以民俗療法整骨復健一百日共計為四萬元；因受傷而無法行動自如
      ，在家休養亦需由家人照顧生活起居，增加生活上支出即看護費每日一千二百
      元，二個月期間計為十二萬元之損害；且原告所受上開傷害，需長期以石膏固
      定，出院後半年內均無法工作，以原告從事第四台拉接線路之工作薪資每日八
      百元計算，勞動能力損失共計為十四萬四千元。又，原告為國中畢業，本件車
      禍發生前，被告與原告發生衝突在先，嗣又重大違規肇致本件車禍發生，肇事
      後更逃逸無蹤，惡性重大，並請求慰撫金三十萬元。
    (三)為此，爰依民法第一百八十四條第一項、第一百九十三條、第一百九十五條第
      一項等規定，訴請被告賠償四十七萬二千零三元，及自起訴狀繕本送達翌日起
      至清償日止，按週年利率百分之五計算之利息。
  三、證據：提出醫療費用明細單、診斷證明書、畢業證書各一件為證，聲請發函高
      雄市立小港醫院鑑定原告勞動能力損失程度。
乙、被告方面：
    被告未於最後言詞辯論期日到場，據其前到場所為之聲明及陳述略為：
  一、聲明：駁回原告之訴。
  二、陳述：
    (一)本件車禍發生，是因被告超過原告所駕駛車號ＶＫ－九五０七之自用小客車，
      原告心生不滿，遂由訴外人陳謙銘騎乘機車附載原告追逐被告所駕駛之車輛挑
      釁，並有意砸毀被告所駕駛之車號ＶＱ─二五九一號自用小客車，被告係為維
      護自身生命安全，才不小心撞傷原告，原告要求被告賠償其損害，並無理由。
    (二)對於原告醫藥費支出無意見，然否認原告主張其受有因傷而致無法工作之勞動
      能力損失，原告之傷勢尚未至需要復健之程度，其每日薪資亦未達八百元，況
      且其所從事之第四台電纜線拉接工作亦非每日都作。
    理      由
一、本件被告經合法通知，未於言詞辯論期日到場，核無民事訴訟法第三百八十六條
    各款所列情形，爰依原告聲請，由其一造辯論而為判決。
二、本件原告主張被告於八十八年七月二十一日凌晨零時四十分許，駕駛車牌號碼Ｖ
    Ｑ─二五九一號自用小客車，由高雄縣鳳山市○○○路往高雄市○○路方向行駛
    ，因險些與同方向行駛之車牌號碼ＶＫ－九五０七號自用小客車發生擦撞，而與
    坐在該車內之原告發生口角，後原告見被告駕車離去，原告乙○○遂坐上路過該
    地由訴外人陳謙銘所騎乘之車牌號碼ＴΖＢ－一四九號輕型機車，令訴外人陳謙
    銘自後追趕被告，被告於行駛至五甲三路與中山路之交岔路口時，因遇紅燈，乃
    急轉左邊車道往鳳山市○○○路方向行駛，詎被告於左轉彎後，竟疏未注意車前
    狀況，跨越雙黃實線行駛，適訴外人陳謙銘亦疏未注意機器腳踏車在已劃分快慢
    車道之道路，應在慢車道行駛，卻行駛在快車道上，以致被告汽車之左前保險桿
    撞及由訴外人陳謙銘與原告所共乘之機車左前方，致原告受有左側脛骨骨折等傷
    害等情。被告固不否認於上開時地與訴外人陳謙銘附載原告騎乘之機車發生擦撞
    ，原告因而受有上開傷害等事實，惟辯稱：被告係為避免遭受原告攻擊，防衛自
    身生命安全，始不小心撞及訴外人陳謙銘騎乘之機車致原告受傷，其不應負賠償
    責任等語。
三、經查：
  (一)被告係於八十八年七月二十一日凌晨零時四十分許，駕駛車牌號碼ＶＱ─二五九
    一號自用小客車，由高雄縣鳳山市○○○路往高雄市○○路方向行駛，因險些與
    同方向行駛之車牌號碼ＶＫ－九五０七號自用小客車發生擦撞，而與坐在該車內
    之原告發生口角，後被告即駕車離去，原告乙○○旋即手持鐵管坐上路過該地由
    訴外人陳謙銘所騎乘之車牌號碼ＴΖＢ－一四九號輕型機車，令訴外人陳謙銘自
    後追趕被告，被告於行駛至五甲三路與中山路之交岔路口時，因遇紅燈，又發現
    原告在後追趕，乃急轉左邊車道往鳳山市○○○路方向行駛，詎被告於左轉彎後
    ，本應注意駕駛人駕駛汽車，應遵守道路交通標線之指示，且應注意車前狀況，
    隨時採取必要之安全措施，以避免危險之發生，而依當時情形，又無不能注意之
    情事，竟疏未注意車前狀況，並跨越雙黃實線行駛，適訴外人陳謙銘亦疏未注意
    機器腳踏車在已劃分快慢車道之道路，應在慢車道行駛，卻行駛在快車道上，以
    致被告汽車之左前保險桿撞及由訴外人陳謙銘與原告所共乘之機車左前方，致訴
    外人陳謙銘因此而受有左側股骨骨折、左側脛骨、腓骨開放性骨折，原告則受有
    左側脛骨骨折等傷害。被告因上開過失傷害行為，經本院以八十九年交易字第一
    四八號刑事判決處有期徒刑三月確定乙節，為兩造所不爭執。是原告主張被告駕
    駛自用小客車疏未注意車前狀況，並跨越雙黃實線行駛，致其受有左側脛骨骨折
    等傷害之事實，自堪信為真實。
  (二)至被告抗辯其係為避免遭被告攻擊，始不小心撞及原告與訴外人陳謙銘共乘之機
    車部分，查訴外人李志杰即前搭載原告之車號ＶＫ－九五０七號自用小客車駕駛
    人，於前開刑事案件審理中證稱：「因為當時我開車到公誠橋前在等紅燈時，聽
    到後面有煞車聲，並沒有撞到我們的車，後來被告就開到我們右邊的機車道，被
    告並未下車，把車窗玻璃搖下，拿出拐杖鎖並拿出車窗外，然後他大罵三字經說
    我們是怎麼開車的，害他差點撞上，原告就下車要與他理論，然後被告就開車跑
    了，然後原告遇到訴外人陳謙銘，．．．這時被告駕車往中山路方向行駛，我有
    看到訴外人陳謙銘騎機車載原告去追被告，被告駕車到公誠橋下中山路迴轉後，
    往鳳山方向行駛，車禍撞擊點是往中山路的快車道，然後就摔倒在中央雙黃線附
    近，被告是左前方向燈那邊撞到訴外人陳謙銘之機車，被告有點逆向撞上原告」
    等語。是以，原告手持鐵管乘坐訴外人陳謙銘騎乘之機車時追逐被告乙節，不僅
    經原告在前開刑案審理中陳明在卷，且經上開刑事判決認定屬實。惟即便被告係
    因受原告追逐，情緒驚慌下而疏未注意車前狀況，此仍無解於被告過失責任之成
    立。更何況縱令原告手持鐵管追逐被告駕駛之自用小客車，亦未至威脅原告生命
    安全之程度，原告仍應採行迴避策略以免危險發生，此亦無從將被告未盡必要注
    意義務乙事予以正當化。故被告此部分抗辯，並不可採。
四、按因故意或過失，不法侵害他人之權利者，負損害賠償責任。又按民法第一百九
    十五條第一項前段規定，不法侵害他人之身體、健康、名譽或自由者，被害人雖
    非財產上之損害，亦得請求賠償相當之金額。再法院對於慰撫金之量定，應斟酌
    加害人與被害人之身分、地位及經濟狀況等關係定之，不得僅以被害人與實施侵
    權行為人之資力為衡量之標準。最高法院七十六年度台上字第一九０八號著有判
    例，同此意旨。本件被告過失不法侵害原告之身體，已認定如前述。揆諸前開規
    定，被告應就原告所受損害負賠償責任。本院爰就原告請求之各項損害是否應予
    准許，分敘如下：
  (一)醫療費用部分：
    原告主張其因被告上開侵權行為受有身體之傷害，因而支出醫療費用一萬六千六
    百五十一元乙節，固據提出高雄市立小港醫院出具之醫療費用明細單乙紙為證。
    然查，該醫療費用金額，包括部分負擔一千六百三十八元、健保金額一萬三千六
    百六十一元及自付額一千三百五十二元，其中診斷書費四百元，並非因系爭車禍
    所引起之必要費用，應予扣除。此外，健保給付醫療費用一萬三千六百六十一元
    部分，按全民健康保險法第八十二條規定：「保險對象因汽車交通事故，經本保
    險提供醫療給付者，本保險之保險人得向強制汽車責任保險之保險人代位請求該
    項給付」，全民健康保險法為保險法之特別法，依特別法優於普通法之原則，全
    民健康保險法第八十二條應優先於保險法第一百三十五條、第一百零三條之規定
    而為適用。從而全民健康保險之被保險人因汽車交通事故，經全民健康保險提供
    醫療給付者，全民健康保險之保險人自得向強制汽車責任保險之保險人代位請求
    該項給付。而依強制汽車責任保險法第三十條規定，於該範圍內，加害人或強制
    汽車責任保險之被保險人之損害賠償責任即因而解免，全民健康保險被保險人對
    於加害人之損害賠償請求權亦因而喪失，最高法院亦著有八十八年台上字第三五
    三號判決可資參照。故原告就中央健康保險局支付之此部分醫療費用，已喪失其
    對被告損害賠償請求權，故原告主張被告應賠償此部分損害，非可准許。至原告
    又主張其受有以每日四百元、復健日數一百日計算，共計四萬元之民俗療法整復
    費用損害，不僅並未提出任何證據證明其確有此部分支出，況依高雄市立小港醫
    院九十一年三月十三日高醫港秘字第０三四二號函所示，原告左脛骨骨折之傷
    害，追蹤至八十九年八月十五日Ｘ光顯示已癒合，骨折癒合後，在正常使用下可
    從事工作等語，此有該函一件在卷可查。可見原告遲至八十九年八月十五日為止
    ，仍持續在高雄市立小港醫院進行門診追蹤，在該門診期間實難認有進行民俗治
    療之必要，縱使原告在骨折癒合後進行民俗治療，該部分支出亦非必要。是以，
    原告主張醫療費用及復健費用支出之損害，於二千五百九十元之範圍內核為有據
    ，逾此部分之請求，為無理由。
  (二)勞動能力喪失部分：
    原告又主張其因系爭車禍而致四個月無法工作，必須長期以石膏固定乙節，參諸
    上開高雄市立小港醫院函文所示，自本件車禍發生之八十八年七月二十一日起至
    原告左脛骨癒合之八十九年八月十五日門診追蹤時，至少已逾四個月，是原告主
    張其四個月內無法工作，喪失勞動能力，固可採信。然原告主張以每日八百元計
    算其薪資數額乙節，按最高法院六十四年度第一三九四號判例認為，被害人因身
    體健康被侵害而喪失勞動能力所受之損害，其金額應就被害人受侵害前之身體健
    康狀態、教育程度、專門技能、社會經驗等方面酌定之，不能以一時一地之工作
    收入為準。經查，原告車禍前僅從事第四台拉接電纜工作一日，隨即發生本件車
    禍，自學校畢業以來，並無其他工作經驗等情，業經原告自陳在卷屬實。本院斟
    酌原告係國中畢業之學歷，甫自軍中退伍，並無工作經驗，且第四台電纜拉接工
    作係按日計酬等情，尚不得以該日八百元之薪資，作為推認原告因勞動能力喪失
    所受損害之唯一標準，並衡諸行政院勞工委員會依消費者物價上升率及工業部門
    勞動生產上升率等數值所調整核定之基本工資為一萬五千八百四十元，認以每月
    一萬八千元計算原告所受勞動能力之損害為適當。故原告主張其勞動能力損害，
    在七萬二千元（１８０００×４＝７２０００）之範圍內，為有理由，逾此部分
    之請求，則非有據，應予駁回。
  (三)看護費用部分：
    原告又請求以每日一千元計算請求二個月期間之看護費用六萬元部分，按民法第
    一百九十三條第一項固規定，不法侵害他人身體或健康者，對於被害人因此增加
    生活上之需要時，應負損害賠償責任。然最高法院八十八年台上字第一七九一號
    判決更認為，所謂增加生活上之需要，係指被害以前並無此需要，因被害以後始
    有支付此費用之必要者而言。經查，原告於八十八年七月二十八日出院後，仍無
    法自由行走，其出院後生活起居大部分可自理，仍須輔具協助等情，有高雄市立
    小港醫院上開函文可稽，由此可見，原告之傷勢尚未至需專人看護之程度。況原
    告自陳其係由家人照料生活起居，並未實際支出看護費用，更與前述民法第一百
    九十三條所謂「增加生活上之需要」之要件不符。是原告此部分主張，並非可採
    。
  (四)精神慰撫金部分：
    原告於凌晨因被告超車而與被告發生衝突，搭載於訴外人陳謙銘所騎乘之機車追
    逐被告，突遭被告超越雙黃實線撞及，受有左脛骨骨折之傷害，並休養六、七月
    餘始告復原，其精神上所受創傷與壓力，自屬非輕。依民法第一百九十五條第一
    項前段之規定，被告就原告所受精神上損害，自應加以賠償。查原告於系爭車禍
    發生之時，年齡為十九歲，甫自軍中退伍，從事第四台電纜拉接工作，而被告於
    系爭事故發生之時，年齡為二十四歲，無業。本院審酌兩造上述身份、地位、經
    濟狀況，及原告所受精神痛苦程度，認原告請求精神慰撫金以十五萬元為適當，
    逾此部分之請求，則非有據，非可准許。
  (五)綜上所述，原告訴請被告賠償之金額，在二十二萬四千五百九十元（２５９０＋
    ７２０００＋１５００００＝２２４５９０）之範圍內，核為有據，堪可准許；
    逾此範圍之請求，則屬無據，無由允許。
五、至原告就本件事故之發生，是否與有過失而應酌減其賠償金額乙節：
  (一)按民法第二百十七條第一項、第三項規定，損害之發生或擴大，被害人與有過失
    者，法院得減輕賠償金額，或免除之；前二項之規定，於被害人之代理人或使用
    人與有過失者，準用之（依民法債篇施行法第十四條第二項之規定，溯及適用於
    本件損害賠償義務）。再者，民法第二百十七條第一項規定之目的，在謀求加害
    人與被害人間之公平，倘受害人於事故之發生亦有過失時，由加害人負全部賠償
    責任，未免失諸過酷，是以賦與法院得不待當事人之主張，減輕其賠償金額或免
    除之職權。換言之，基於過失相抵之責任減輕或免除，非僅為抗辯之一種，亦可
    使請求權全部或一部為之消滅，故裁判上得以職權斟酌之。最高法院八十五年度
    台上字第一七五六號判決所著上開見解，可資參照。
  (二)經查，本件車禍之發生，係因原告不滿被告超車，手持鐵管搭載於路過之訴外人
    陳謙銘騎乘之機車，追逐被告所駕駛之自用小客車。原告因細故即持鐵管追逐被
    告，衡諸社會通常觀念，處於此種追逐下之被告，注意程度與能力將有所降低，
    升高車禍發生機率。則原告就本件車禍之發生，亦有過失，堪可認定。本院斟酌
    兩造上述之過失情狀，認被告應為本件車禍之主要肇事原因，應負百分之六十之
    過失責任，另原告則應負百分之四十之過失責任。原告就本件車禍之發生既與有
    過失，原告請求損害賠償部分，自應依上述規定，就其所應負之過失責任比例，
    減少被告應負之損害賠償金額。
  (三)故原告所得請求賠償之金額應為十三萬四千七百五十四元（２２４５９０×０．
    ６＝１３４７５４）。
五、從而，原告依侵權行為之法律關係，訴請被告賠償十三萬四千七百五十四元，及
    自起訴狀繕本送達翌日即八十九年六月十日起至清償日止，按週年利率百分之五
    計算之利息，於法有據，應予准許；至超過此部分之請求，則非有據，無由准許
    。
六、假執行之宣告：
    原告陳明願供擔保，請准宣告假執行，原告勝訴部分，經核並無不合，爰酌定如
    主文所示之擔保金額准許之；至原告敗訴部分，其假執行之聲請亦失所附麗，併
    予駁回。
據上論結，原告之訴為一部有理由，一部無理由，依民事訴訟法第七十九條但書、第
三百九十條第二項，判決如主文。
中　　　華　　　民　　　國　　九十一　　年　　　五　　　月　　　十四　　日
                              臺灣高雄地方法院民事第五庭
~B法　　　官　汪怡君
右為正本係照原本作成。
如不服本判決，應於送達後廿日內，向本院提出上訴狀並表明上訴理由，如於本
判決宣示後送達前提起上訴者，應於判決送達後十日內補提上訴理由書（須附繕本）。
中　　　華　　　民　　　國　　九十一　　年　　　五　　　月　　　十四　　日
~B法院書記官　李春慧
